臺灣嘉義地方法院民事裁定
110年度消債清字第24號 
聲請人即
債  務  人  陳永龍  
代  理  人  陳怡君律師(法扶律師)
相對人即
債  權  人  華南商業銀行股份有限公司

法定代理人  張振芳  
代  理  人  郭勁良  
債  權  人  國泰世華商業銀行股份有限公司

法定代理人  郭明鑑  


債  權  人  京城商業銀行股份有限公司

法定代理人  戴誠志  
債  權  人  遠東國際商業銀行股份有限公司

法定代理人  周添財  


債  權  人  元大商業銀行股份有限公司


法定代理人  翁健    
代  理  人  黃勝豐  
債  權  人  玉山商業銀行股份有限公司


法定代理人  黃男州  
代  理  人  莊凱鈞  

債  權  人  花旗(台灣)商業銀行股份有限公司


法定代理人  莫兆鴻  
債  權  人  摩根聯邦資產管理股份有限公司

法定代理人  李文明  
代  理  人  黃莉玲  
債  權  人  萬榮行銷股份有限公司

法定代理人  呂豫文  
債  權  人  台新資產管理股份有限公司

法定代理人  吳統雄  
債  權  人  良京實業股份有限公司

法定代理人  平川秀一郎

上列當事人間聲請清算程序事件，本院裁定如下：
    主  文
聲請駁回。
聲請程序費用由聲請人負擔。
    理  由
一、聲請意旨略以：聲請人對於國泰世華商業銀行股份有限公司
    等債權人負有新臺幣（下同）5,038,592元之無擔保債務。
    因有不能清償債務情事，前已向法院聲請債務清理調解，惟
    調解不成立。聲請人因消費借貸、信用卡或現金卡契約，對
    金融機構負債務。前項債務，曾以書面向最大債權金融機構
    請求共同協商債務清償方案而不成立。聲請人資產總價值有
    4,120,000元，債務總金額則有5,038,592元，有不能清償債
    務之情事。爰提出財產及收入狀況說明書、債權人清冊、債
    務人清冊等資料，聲請清算。
二、按債務人不能清償債務或有不能清償之虞者，得依消費者債
    務清理條例所定更生或清算程序，清理其債務。聲請更生或
    清算不合程式或不備其他要件者，法院應以裁定駁回之。此
    消費者債務清理條例第3條、第8條分別定有明文。衡以消費
    者債務清理條例之立法目的，在於經濟上陷於困境之消費者
    ，若任其於惡性循環之債務窘境中自生自滅，其將衍生嚴重
    之社會問題，致難以維持安定之社會經濟秩序，故有予以分
    別情形依更生或清算之程序清理其債務之必要，藉以妥適調
    整其與相關債權人間之權利義務關係，以謀求消費者經濟生
    活之更生機會，健全社會經濟發展。惟私法上債之關係，係
    以當事人間之信賴關係為基礎，為社會經濟組織之重要支柱
    ，故當事人於以法律行為追求自己之利益之際，亦應該顧及
    對方之利益，並考量債權債務在社會上的作用，本於誠實及
    信用之原則，行使其債權及履行其債務。因此，法院僅在於
    債務人不能清償債務或有不能清償之虞，顯已陷於經濟上之
    困境時，始得准許之，以避免藉此善意立法而惡意圖謀減免
    債務，致使社會陷於道德危險。
三、第按，債務人聲請更生或清算時，法院審酌是否不能清償或
    有不能清償之虞，應該綜衡債務人全部收支、信用、財產及
    勞力或技術狀況，評估是否因為負擔債務，而不能維持人性
    尊嚴之最基本生活條件。
四、經查，聲請人前於民國110年10月5日已向本院具狀聲請債務
    清理調解，惟於110年11月4日調解不成立。上情業據聲請人
    提出本院110年度司消債調字第129號調解不成立證明書佐參
    ，並經本院調卷核閱無訛。次查，聲請人主張有不能清償債
    務之情事，固據聲請人提出財產及收入狀況說明書、債權人
    清冊、108年及109年度綜合所得稅各類所得資料清單、全國
    財產稅總歸戶財產查詢清單等資料佐參。惟查：
(一)聲請人陳稱伊對於國泰世華商業銀行股份有限公司等債權人
    所負之無擔保債務，合計5,038,592元。而查，玉山商業銀
    行股份有限公司以110年11月24日民事陳報狀，陳報債權金
    額為179,726元。另於調解時，萬榮行銷股份有限公司以110
    年10月13日民事陳報狀，陳報債權金額為406,150元(其中本
    金為105,908元、利息為300,242元)；台新資產管理股份有
    限公司以110年10月13日民事陳報狀，陳報債權金額為552,4
    20元(其中本金為194,305元、利息為284,819元)；良京實業
    股份有限公司以110年10月13日民事陳報狀，陳報債權金額
    為156,645元(其中本金為40,000元、利息為115,325元)；國
    泰世華商業銀行股份有限公司以110年10月14日民事陳報狀
    ，陳報債權金額為984,956元(其中本金為249,339元、利息
    為696,218元)；華南商業銀行股份有限公司以110年10月25
    日消債事件申報債權狀，陳報債權金額為360,666元(其中本
    金為100,968元、利息為259,698元)；摩根聯邦資產管理股
    份有限公司以110年12月16日民事陳報狀，陳報債權金額為4
    24,486元(其中信用卡本息為145,588元、現金卡的本息為27
    8,898元)。另尚有債權人京城商業銀行股份有限公司、遠東
    國際商業銀行股份有限公司、元大商業銀行股份有限公司、
    花旗(台灣)商業銀行股份有限公司未陳報債權；而暫時以聲
    請人提出之債權人清冊記載之債權數額計算，即京城商業銀
    行股份有限公司為156,645元、遠東國際商業銀行股份有限
    公司為120,944元、元大商業銀行股份有限公司為238,000元
    、花旗(台灣)商業銀行股份有限公司為1,400,000元。因此
    ，聲請人所積欠之債務，合計為4,980,638元。
(二)第查，聲請人現在從事鐵工的工作，平均每月收入約30,000
    元。又查，聲請人以15,946元，作為必要生活費用之金額，
　　尚未逾依衛生福利部公告110年度臺灣省最低生活費1.2倍即
    15,946元之數額，核其提列之金額，尚屬合理，應可採認。
　　另查，聲請人在本院調查時雖然陳稱伊有二名子女須扶養，
    惟聲請人並未提出子女之戶籍謄本資料供本院參酌。而且，
    聲請人在於財產及收入狀況說明書中，已經表明無受聲請人
    扶養之人，嗣後再翻異前詞，又無提出佐證的資料，本院難
    予以採認。
(三)再查，聲請人名下有房屋及土地共4筆，其房地現值合計為4
    ,329,700元。另有西元2006年出廠之車號000-0000號汽車及
    2011年出廠之車號0000-00號汽車共二輛，目前市場價值為9
    8,000元及178,000元。以上合計，聲請人的資產總價值為4,
    605,700元【詳本院卷第123頁】。
(四)復查，聲請人現在從事鐵工的工作，每月收入約30,000元。
    又查，聲請人是於民國00年0月出生，現在年齡約為51歲，
    距法定強制退休年齡65歲尚餘大約13年至14年的時間。如果
    以聲請人每月收入30,000元計算，扣除聲請人必要生活費用
    15,946元後，每個月尚餘14,054元。而以此餘額，用來清償
    之前對於國泰世華商業銀行股份有限公司等債權人所積欠的
　　4,980,638元債務，扣除聲請人名下之資產價值4,605,700元
    後，僅尚欠374,938元，聲請人僅須27個月(即2年又3個月)
    ，即可以全部清償完畢。因此，本件尚難認為聲請人有不能
    清償債務情事或有不能清償之虞。
五、綜據上述，本件綜衡聲請人資產、收入與債務情況，聲請人
    並無不能清償債務之情事，亦無不能清償之虞。是本件更生
    之聲請，不符合消費者債務清理條例第3 條所規定的要件，
    因此，不應准許，應予駁回之。
六、依消費者債務清理條例第8條、第15條，民事訴訟法第95條
    、第78條，裁定如主文。
中　　華　　民　　國　  111　 年　　1 　　月　　3 　　日
                  民事第二庭法　官　呂仲玉
以上正本係照原本作成。
如對本裁定抗告，須於裁定送達後於10日內向本院提出抗告狀（
須按對造人數提出繕本），並繳納抗告費新臺幣1,000元。
中　　華　　民　　國　  111　 年　　1 　　月　　3 　　日
                            書記官　朱鴻明